【裁判字號】    94,上訴,1284
【裁判日期】    950217
【裁判案由】    偽證
【裁判全文】
臺灣高等法院臺南分院刑事判決        94年度上訴字第1284號
上  訴  人  臺灣臺南地方法院檢察署檢察官
被      告  乙○○
            丙○○
共      同
選任辯護人  蔡青芬  律師
            陳文忠  律師
上列上訴人因偽證案件，不服臺灣臺南地方法院94年度訴字第67
8號中華民國94年11月10日第一審判決（起訴案號：臺灣臺南地
方法院檢察署93年度偵字第9956號），提起上訴，本院判決如下
：
    主  文
原判決撤銷。
乙○○連續證人，於執行審判職務之公署審判時，於案情有重要
關係之事項，供前具結，而為虛偽陳述，處有期徒刑捌月。緩刑
肆年。
丙○○證人，於執行審判職務之公署審判時，於案情有重要關係
之事項，供前具結，而為虛偽陳述，處有期徒刑陸月，緩刑肆年
。
    事  實
一、乙○○基於偽證之概括犯意與丙○○於民國九十二年三月十
    一日在台灣臺南地方法院檢察署偵辦另案被告張芳聲被訴竊
    盜案件（九十二年度他字第二三四號）及臺灣臺南地方法院
    於九十二年十一月五日審理同案中（九十二年度易字第一０
    七六號），供前具結，就「系爭失竊車輛是否為張芳聲占有
    使用」此與案情有重要關係之事項，乙○○故意虛偽為「系
    爭失竊之車輛係阿響即張芳聲到修車廠向我表示是他的車子
    ，要修理」、「謝明清要過來牽系爭失竊車輛，我跟他說這
    部車是張芳聲的」；丙○○故意虛偽為「張芳聲將系爭失竊
    的車子開過來說要修理」等陳述，足生影響該案之判決結果
    。乙○○復基於上開概括之犯意，教唆王登興（未偽證，此
    部分不構成犯罪）及其修車廠內員工李登榮（已死亡，經臺
    灣臺南地方法院檢察署檢察官於九十四年四月七日以九十三
    年度偵字第九九五六號為不起訴處分），於九十二年四月二
    日，在臺灣臺南地方法院檢察署於上開竊盜案件偵查中，供
    前具結，虛偽證稱：「該系爭失竊之車輛係一個叫阿響的人
    打電話叫我去修理的，我騎摩托車去把車子偎熱，阿響開，
    我騎車子回工廠」等語，並當庭指認阿響即是張芳聲無誤，
    亦足生影響該案之判決結果。
二、案經臺灣臺南地方法院檢察署檢察官自動檢舉偵查起訴。
    理  由
一、訊據被告乙○○、丙○○均矢口否認有何偽證、教唆偽證犯
    行，均辯稱：伊等均係聽李登榮所言而照實說，並沒有虛偽
    陳述云云。
二、經查：
（一）上開事實，業據證人李登榮於另刑事案件臺灣臺南地方法
      院九十二年度易字第一０七六號張芳聲被訴竊盜案件（下
      稱另刑事張芳聲被訴竊盜案件）九十三年四月七日審理時
      ，結證稱：前案偵查中，乙○○在開庭前要其證述系爭貨
      車係阿響打電話通知修車、在偵查中指認阿響前，並沒有
      看過阿響之人，當時係說謊等語無訛（見臺灣臺南地方法
      院檢察署九十二年度他字第五二二號卷第四十、四一頁）
      。雖乙○○辯稱李登榮係挾怨報復，才會翻異前詞，並聲
      請傳訊證人潘顯榮到庭作證。惟查，證人潘顯榮於原審審
      理時結證內容（見原審卷第一０八頁），僅能證明乙○○
      因要求李登榮前往作證乙事曾罵過李登榮，尚不足證明李
      登榮與乙○○確有何仇恨來誣指被告，再參以證人王登興
      於另刑事案件臺灣屏東地方法院檢察署九十年度偵字第三
      三六二號乙○○被訴竊盜案件（下稱另刑事乙○○被訴竊
      盜案件）九十一年五月九日偵查中，證述：「（乙○○有
      無找過你？）有，他要我作證說該貨車阿響之人的。」（
      見該卷第三八頁）；另刑事張芳聲被訴竊盜案件九十三年
      三月十七日審理時，復證稱：「乙○○找我作證，他說系
      爭車輛係阿響的，係阿響將車子牽給他修理的，說完後他
      請法院傳訊我作證」、「（知否系爭車子係阿響的？）不
      知道」等節（見他字第五二二號卷第二九、三十頁），亦
      與被告乙○○教唆李登榮作證情節如出一轍，證人李登榮
      證述上節，應認與事實相符，被告乙○○教唆李登榮為偽
      證之犯行，洵堪認定。
（二）次查，證人謝明清於原審審理時，證稱：「我是將我的車
      子牽去乙○○那裡修理，修車廠先讓我開這部車子（系爭
      貨車）代步。」、「他（乙○○）只有說這部車子是別人
      開到他那裡修理，一直沒有開走，先讓我使用代步，如果
      車主來要，我就要把車子還給車主，因為大家都住在附近
      ，所以我就答應了。」等語（見原審卷第一０二、一０五
      頁），核與被告乙○○於另刑事案件乙○○被訴竊盜案件
      ，九十一年四月十二日偵查中供述：「他（謝明清）說要
      修車，我說他的車修理不划算，他就要我幫他找一部車，
      且他看該貨車很不錯，我說只要他付修車費……」等語相
      符（見偵字第三三六二號卷第三三頁），足見被告乙○○
      係主動向謝明清表示只要先付修理費，即可先行將系爭貨
      車開走，證人謝明清證述情節，應堪採信。是以，被告乙
      ○○於偵查中辯稱：「謝明清要來牽車子的時候，我跟他
      說，這部車是張芳聲的，要先跟張芳聲說，謝明清就跟我
      說，他已經跟張芳聲提過了」、「張芳聲請我幫他修理，
      他說謝明清會來牽車子」云云，即與事實不符，不足憑採
      。再者，系爭貨車果真為阿響即張芳聲所有，被告乙○○
      身為修車廠老闆，竟毋庸自己與車主確認，任由第三人繳
      清修車費用即可將車牽走，亦與社會通念有違。況證人張
      芳聲於原審審理時，到庭證述否認系爭貨車為其所有，也
      從未使用系爭貨車，亦不認識謝明清等語（見原審卷第九
      六至九八頁），是以，謝明清牽車時，是否知悉該車為何
      人所有，並先取得同意、系爭貨車是否確為證人張芳聲所
      有，均顯有可疑。
（三）又查，被告丙○○於原審審理時供稱：「（前開謝明清提
      出之八十九年八月十二日估價單上記載堅達貨車旁邊記載
      阿古，是何意？）阿港（即李登榮）跟我講說，這是阿古
      的，我才這樣記明，阿古是甲○○」等語，核與證人李登
      榮於另刑事張芳聲被訴竊盜案件審理時，證稱：「系爭車
      子停在柳丁園內很久，因為車子沒電，所以我將車子充電
      」、「係甲○○（打電話來工廠）叫我去發動車子，後我
      就去工廠。」等語相符（見他字第五二二號卷第三六、三
      九頁），復有估價單一紙在卷可稽（見偵字第三三六二號
      卷第十二頁）。足見被告丙○○主觀上認知系爭貨車為阿
      古送修始將阿古記載於估價單上。被告丙○○復於另刑事
      案件乙○○被訴竊盜案件偵查中及另刑事張芳聲被訴竊盜
      案件審理中並證述：「修理好那天開立（估價單）的」等
      語（見偵字第三三六二號卷第二十頁反面、他字第五二二
      號卷第十六頁），參以被告乙○○於該案供稱：「（VD—
      二二二七號車何來？）是阿響開到我那裡修理，是八十九
      年六月左右開去的……」等語（見偵字第三三六二號卷第
      十頁反面），足認上開估價單係系爭貨車進入被告乙○○
      所開設之修車廠二個月餘才修理完畢，並於修理完畢後即
      八十九年八月十二日所開具。被告丙○○既稱開具估價單
      時，係據「李登榮」稱該貨車為「阿古」所有而填載相關
      內容，並本於該認知修理該貨車，依常情判斷，若修理廠
      不能確知送修車輛為何人所有，貿然修理，即有修理費用
      索償無門的風險，是被告丙○○既於估價單上填寫「阿古
      」，並維修系爭貨車，顯然對系爭貨車之所有者，有一定
      之確信。況上開估價單是系爭貨車修理好當天才開立的，
      已如上述，距系爭貨車於八十九年六月間開入修理廠已有
      二個月餘，期間，如依被告乙○○於另刑事張芳聲被訴竊
      盜案件偵查中證述：車子開回工廠，謝明清先到工廠去看
      車子，後阿響之人才說車子係他的；系爭貨車進入修車廠
      隔一星期後，阿響跑來說車子係他的，要我幫他修理；（
      系爭車子到修車廠後，李登榮多久離職？）約五天左右，
      不到一星期等情（見他字第五二二號卷第四三、四四頁）
      ，是系爭貨車修理之前，被告乙○○、丙○○二人既經阿
      響告知系爭貨車為其所有，當時工廠師傅李登榮又已離職
      ，被告二人仍於系爭貨車修理完畢即二個月後，於估價單
      上填載阿古，足認被告二人乃係認為系爭貨車為「阿古」
      所有。是其再辯稱「李登榮告知車係阿響的」，因而誤認
      系爭貨車為阿響即張芳聲所有，乃於前案偵、審中證述系
      爭貨車為張芳聲所有云云，自難憑採。
（四）再查，被告丙○○於另刑事張芳聲被訴竊盜案件偵查中先
      結證稱：「師傅接到電話有告訴我他要幫客人熱車。回來
      時和一個人一起回來。」、「此人即在座之被告張芳聲。
      他說要找老闆修車」（見臺南地方法院檢察署九十二年他
      字第二三四號卷第二十頁），復於審理中再結證稱：「（
      當時車子開到修車廠時有無寫估價單？）沒有。車子牽過
      來時不知道要修理何地方，事先沒有估價，係當天被告牽
      車子過來跟我們師傅講的」等語（見他字第五二二號卷第
      十七、十八頁）。是從被告丙○○上開證述內容，顯然依
      被告丙○○親身目擊當日與修理廠師傅李登榮一起前往者
      為張芳聲，由張芳聲表示要送修，方才陳述如上（此部分
      與被告乙○○供述情節相左，詳如下述）。末查，被告丙
      ○○再於偵查中供稱：「（店內的師傅李登榮是否有表示
      這部車的來源？）他沒有說」等語（見他字第五二二號卷
      第六十頁），益徵證人李登榮顯然並未告知系爭貨車係張
      芳聲所有至明。
（五）末查，被告乙○○於另刑事其被訴竊盜案件偵查中，先供
      稱：「（系爭貨車）是阿響開到我那裡修理，是八十九年
      六月左右開去的」、「（車子是何人開到保養廠？）是阿
      響之人開去的，謝明清說他要買貨車，我是指著該贓車對
      他說該車是阿響的，要他去找阿響談」（見偵字第三三六
      二號卷第十頁反面、十九頁反面），嗣改稱：「（系爭貨
      車是何人的？）是阿響到修車廠對我說該車是他的，他並
      說車子要修理，而謝明清開車到修車廠之事我不知道，因
      那時我不在，是李登榮告訴我的。」（見他字第五二二號
      卷第三二頁反面），再於另刑事張芳聲被訴竊盜案件審理
      時結證稱：「是師傅李登榮過去充電，將車子（系爭貨車
      ）開回來的」（見他字第五二二號卷第十二頁）；嗣再證
      稱：「……後來我問李登榮他說係阿清開來的……」等語
      （見他字第五二二號卷第四三頁），則系爭貨車究竟是阿
      響、謝明清或是李登榮開往修理廠，即有不同陳述，足見
      被告乙○○於原審前案具結證述內容前後矛盾，顯然出於
      虛偽陳述。至被告乙○○所舉證人即張芳聲承租屏東鄉○
      ○鄉○○村○○路四四號處之屋主宋進玉於本院證稱，伊
      曾聽張芳聲告訴說有部三菱藍色的小貨車，開到乙○○處
      修理，但伊未親眼目睹（見本院九十五年二月九日審判筆
      錄第五頁），是宋進玉所證為傳聞事項，尚不足以證明張
      芳聲所言，即為實在。
（六）被告乙○○、丙○○明知系爭貨車並非證人張芳聲所有，
      被告乙○○竟於前案偵查中、審理中及教唆李登榮具結證
      述系爭貨車為張芳聲所有等語；被告丙○○並於前案偵查
      中具結證述系爭貨車係證人張芳聲開進修理廠、系爭貨車
      為張芳聲所有等語，有被告乙○○、丙○○二人及李登榮
      於前案偵查、審判中之具結結文等件及各該偵查筆錄、審
      判筆錄在卷可稽（見他字第二三四號卷第二十頁、他字第
      五二二號卷第十二、十三、十五至十七頁），被告二人於
      偵查中亦坦承：（問：系爭之自小貨車是張芳聲開來你的
      修理廠修理？）應該是李登榮開來我的修理廠修理，並非
      張芳聲開來的等語（見偵字第九九五六號卷第九頁），足
      見，被告乙○○、丙○○於臺灣臺南地方法院檢察署檢察
      官偵查、臺灣臺南地方法院審理張芳聲被訴竊盜案件一案
      ，供前具結故意虛偽而陳述，被告乙○○並進而教唆李登
      榮偽證等節，應堪認定。綜上所述，被告乙○○偽證、教
      唆偽證；被告丙○○偽證等犯行，事證明確，應依法論科
      。
三、按刑法第一百六十八條所謂於案情有重要關係之事項，係指
    該事項之有無，足以影響於裁判之結果者而言，蓋證人就此
    種事項為虛偽之陳述，則有使裁判陷於錯誤之危險，故以之
    為偽證罪，最高法院二十九年上字第二三四一號判例意旨參
    照。本件被告乙○○於另刑事張芳聲被訴竊盜案件偵查中及
    審理時虛偽證述系爭貨車為張芳聲所有；被告丙○○亦於該
    偵查中及審理時虛偽證述系爭貨車係張芳聲牽回修理廠的；
    系爭貨車係張芳聲等事項，足以影響法院對於張芳聲是否偷
    竊系爭貨車之認定，被告二人陳述之內容，自屬對案情有重
    要關係之事項。核被告乙○○、丙○○二人所為，均係犯刑
    法第一百六十八條之偽證罪。又被告乙○○唆使李登榮為偽
    證犯行，係屬教唆犯，應負教唆偽證之刑責，依所教唆之罪
    處罰之。被告乙○○先對案情有重要關係之事項，供前具結
    後而虛偽證述之偽證，復教唆李登榮偽證之犯行，其先後偽
    證及教唆偽證犯行，時間緊接，觸犯構成要件相同之罪名，
    顯係基於概括犯意為之，為連續犯，應依刑法第五十六條之
    規定，論以一罪，並加重其刑（最高法院四十三年台上字第
    三九六號判例意旨參照）。至乙○○教唆王登興偽證部分，
    因王登興未偽證而教唆未遂，而偽證罪並無未遂之處罰規定
    ，此部分不另論罪，附此敘明。
四、原審對被告二人予以論罪科刑，固非無見；惟查原判決事實
    欄所載「謝明清要過來牽系爭失竊車輛，我跟他說這部車是
    張芳聲的」之語，係被告乙○○所證述（見他字第五二二號
    卷第十三、十五頁），原判決認係丙○○所敘，即與事實不
    符。檢察官上訴意旨以被告於迭次偵審中均否認犯行，藐視
    法庭尊嚴，浪費司法資源甚鉅，不宜宣告緩刑，量刑亦非妥
    適，請求撤銷原判決，雖非全無理由，惟原判決既有可議，
    自屬無可維持，仍應予撤銷改判，爰審酌被告乙○○、丙○
    ○犯罪之動機、目的、手段、虛偽證述致使裁判陷於錯誤危
    險之程度尚輕等一切情狀，分別量處乙○○有期徒刑八月、
    丙○○有期徒刑六月。又按緩刑之宣告乃法院刑罰權之運用
    ，旨在獎勵自新，祇須合於刑法第七十四條所定之條件，法
    院本有自由裁量之職權，被告是否坦承犯行與是否已無再犯
    之虞，其間並無必然關聯，要難因被告並未坦承犯行即遽謂
    其有再犯之虞。查被告乙○○於七十七年間因妨害自由案件
    ，經臺灣屏東地方法院判處有期徒刑七月，緩刑四年確定，
    又該緩刑期滿，而緩刑之宣告未經撤銷者，其刑之宣告失其
    效力（刑法第七十六條規定參看），此種情形，即與未曾受
    有期徒刑以上刑之宣告者相同；被告丙○○於八十四年間因
    賭博案件，經臺灣屏東地方法院判處有期徒刑六月，於八十
    四年九月一日執行完畢，惟被告丙○○受上開有期徒刑以上
    刑之宣告，執行完畢後，五年以內未曾受有期徒刑以上刑之
    宣告，有臺灣高等法院被告全國前案紀錄表各一份在卷可稽
    ，經審酌被告乙○○、丙○○均因一時失慮，致罹刑典，經
    此偵審程序，及科刑判決，均應知警惕而無再犯之虞，因認
    其所宣告之刑以暫不執行為適當，各併予宣告緩刑四年，以
    勵自新。
五、據上論斷，應依刑事訴訟法第三百六十九條第一項前段、第
    三百六十四條、第二百九十九條第一項前段，刑法第五十六
    條、第一百六十八條，第七十四條第一、二款，判決如主文
    。
本案經檢察官邱克斌到庭執行職務。
中    華    民    國    95    年    2     月    17    日
                  刑事第二庭    審判長法  官  葉居正
                                      法  官  莊俊華
                                      法  官  高明發
以上正本證明與原本無異。
如不服本判決，應於收受本判決後十日內向本院提出上訴書狀。
其未敘述上訴理由者並得於提起上訴後十日內向本院補提理由書
狀（均須按他造當事人之人數附繕本）「切勿逕送上級法院」。
                                      書記官  陳淑貞
中    華    民    國    95    年    2     月    17    日
附錄法條：
中華民國刑法第168條：
於執行審判職務之公署審判時或於檢察官偵查時，證人、鑑定人
、通譯於案情有重要關係之事項，供前或供後具結，而為虛偽陳
述者，處七年以下有期徒刑。


司法院資訊處製作；財團法人民間司法改革基金會備份。
